臺灣高雄地方法院刑事判決　　　　　　　　　　　　　九十年度訴字第三一五三號
　　公　訴　人　臺灣高雄地方法院檢察署檢察官
　　被　　　告　乙○○
　　指定辯護人　本院公設辯護人　丙○○
右列被告因公共危險案件，經檢察官提起公訴（九十年度偵字第七一七九號），本院
判決如左：
    主  文
乙○○放火燒燬現供人使用之住宅，未遂，處有期徒刑貳年，緩刑伍年，於緩刑期內
併付保護管束。
    事  實
一、乙○○於民國七十二年間曾有違反麻醉藥品管理條例前科（不構成累犯），並因
    長期酗酒及施用毒品，身染肝硬化、胃穿孔、膽囊結石、食道靜脈曲張破裂出血
    及習慣性便秘等重疾致情緒不穩，竟基於放火之故意，於民國九十年三月二十一
    日下午九時四十分許，於高雄市○○區○○里○○路八巷二十五號現供人使用之
    住宅租屋處，明知縱火後足致鄰人生命財產安全受有危害，竟仍自行以打火機點
    燃屋內棉被引起火災。嗣經居住於同巷二十四號乙○○之父甲○○及時發覺而合
    力撲滅，僅造成屋內床舖燒毀，火勢並未延燒房屋而未遂。
二、案經高雄市政府警察局小港分局報告台灣高雄地方法院檢察署檢察官偵查起訴。
    理  由
一、訊據被告乙○○坦承有上揭火災之事實，惟矢口否認有故意放火之犯行，辯稱係
    因點菸不小心所致等情。經查：
    （一）「刑法第一百七十三條第一項之放火罪，係以放火燒燬之住宅或建築物等
          現既供人使用或有人所在，依通常情形往往因放火結果遭受意外之危害，
          為保護公共安全起見，特為加重處刑之規定。故該條項所稱之人，當然係
          指放火人犯以外之人而言，如果前項住宅或建築物，即為放火人犯自行使
          用或祇有該人犯在內，則其使用或所在之人，已明知放火行為並不致遭受
          何種意外危害，自不能適用該條項處斷。」最高法院二十八年度上字第三
          一二八號固著有判例可資參照。惟「刑法第一百七十三條第一項之放火罪
          ，係以放火燒燬之住宅或建築物等現既供人使用或有人所住，依通常情形
          往往因放火結果遭受意外之危害，為保護公共安全起見，特為加重處罰之
          規定。‧‧‧況當今房屋，無論為大廈或公寓式，俱屬整體建築，自己與
          他人擁有之住宅，就公共安全言，具有不可分性，與昔日房屋之獨棟式建
          築，不能相提並論。故在自己使用之住宅內放火，實與對整棟公寓或大廈
          放火無異，‧‧‧自仍應依第一百七十三條第一項論處。」復有最高法院
          八十一年台上字第二七三四號判決可資參照。經查：本件失火之房屋，平
          時固為被告一人單獨居住，此業經被告自承及證人甲○○證述在卷（見本
          院九十一年一月十五日筆錄），惟該房屋與隔鄰即高雄市○○區○○路八
          巷二十四號之房屋，互為毗鄰，且二十四號房屋即由被告之父母親居住等
          情，除經證人甲○○證述屬實外（見本院同日筆錄），並有現場照片二張
          附卷可憑。是被告所居住之二十四號與隔鄰二十五號房屋，就公共安全而
          言，實具有不可分性。揆諸前揭判例及判決之意旨，本案之房屋，應視為
          刑法第一百七十三條第一項之現供人使用之住宅，核先敘明。
    （二）被告固執前揭情詞置辯，惟查：被告先於警訊時陳稱：係幻想一名陌生女
          子常騷擾被告，欲縱火燒死該名女子云云（見九十年三月二十一日警訊筆
          錄）；卻於偵查中辯稱：當時以打火機抽煙，不慎點燃棉被失火，惟經檢
          察官質疑被告是否有抽煙習慣時，被告先稱不會抽煙，再改稱會抽煙，當
          時是點煙不慎引燃的等語（見偵查卷第二四頁筆錄），被告前後說詞己互
          相矛盾。況被告辯稱其點菸之情節竟是：「當時我抽菸點不著，我就用棉
          被裡的棉絮引火來點香菸。」等語（見偵查卷第二五頁背面筆錄），衡情
          點菸實無需如此大費周章，是被告辯稱係點菸不慎引起火災等情，己不足
          採信。況依卷附現場照片（偵卷第三頁）二張所示，該房間係木板隔間，
          床頭亦為木板，彈簧床在地上，均為易燃物，該床靠床頭部分燃燒一大塊
          ，床頭木板已有燻黑，可見火勢猛烈，若非故意點火，甚難因火星即引起
          延燒，參酌被告曾在警訊中坦承欲放火燒死人，偵查中又說以棉被、棉絮
          來點香菸，可認定被告應係故意點火，而非點菸不慎引起火災。另被告於
          偵查中固又辯稱：當時喝醉酒才引起火災云云，惟查被告行為時對於外界
          事物，非全然缺乏知覺理會及判斷作用，其精神狀態尚稱正常，此由其尚
          能於失火之後，與其父甲○○合力滅火可證，是縱認其酒醉，亦屬原因自
          由行為，尚不得援引之而卸免其刑責。且被告雖點燃床舖，但該處均為木
          板，床頭木板亦有燻黑，極易引發房屋燃燒，被告應有此認識，縱無直接
          故意，依其情形，也有未必故意成立。此外，復有現場照片六張足資佐證
          。本件事證明確，被告犯行堪以認定。
二、按刑法第一百七十三條第一項所謂放火燒燬現供人使用之住宅，必須房屋構成之
    重要部分已燒燬，如僅房屋內之傢俱、物件燒燬，房屋本身尚未達喪失其效用之
    程度，即不能依該條項論罪，本案被告雖已著手放火行為，惟火勢旋即經被告及
    證人甲○○及時撲滅，僅燒毀屋內棉被床鋪及衣物，房屋構成部分並未燒燬喪失
    效用，亦有現場照片可資佐證。是核被告已著手放火行為，而未致延燒，所為應
    係犯刑法第一百七十三條第三項、第一項之放火燒燬現供人使用之住宅未遂罪。
    被告於著手放火行為後，火勢及時撲滅，以致未釀成巨害，為未遂犯，應依刑法
    第二十六條前段之規定減輕其刑。又被告因長期酗酒及施用毒品，而身染肝硬化
    、胃穿孔、膽結石等惡疾，此有高雄市立凱旋醫院成癮防治科住院病歷一份在卷
    可按，是被告顯係因身染重疾情緒不穩，致一時失控而罹重典，且本件放火行為
    ，嗣因被告及甲○○合力撲滅而未釀災，情輕法重，堪予憫恕，雖宣告法定最低
    本刑，猶嫌過重，爰依刑法第五十九條之規定，遞減輕其刑。爰審酌被告犯罪之
    動機、目的、手段，犯罪時所受之刺激、犯罪所生之損害輕微，及犯罪後態度尚
    稱良好及前揭一切情狀，量處如主文所示之刑。又被告於七十二年間雖曾受有期
    徒刑以上刑之執行完畢，惟五年以內未曾受有期徒刑以上刑之宣告，此有台灣高
    等法院被告全國前案紀錄表及台灣高雄地方法院檢察署刑案資料查註紀錄表各一
    份在卷可佐，其因一時失慮，致罹刑典，經此刑之宣告後，應知警惕而無再犯之
    虞，本院因認暫不執行其刑為當，予以宣告緩刑伍年，用啟自新。再本件被告既
    係因先前長期施用毒品造成身染重疾，以致情緒不穩而罹刑典，自有加以輔導及
    矯治之必要，爰依刑法第九十三條第一項之規定，於緩刑期內，併宣付保護管束
    。
據上論斷，應依刑事訴訟法第二百九十九條第一項前段，刑法第一百七十三條第三項
、第一項、第二十六條前段、第五十九條、第七十四條第二款、第九十三條第一項，
判決如主文。
中      華      民      國      九十一  年      三      月  二十九    日
                                  臺灣高雄地方法院刑事第二庭
                                      審判長法  官  宋明中
                                            法  官  劉定安
                                            法  官  高英賓
右正本證明與原本無異。
如不服本判決，應於判決送達後十日內，向本院提出上訴狀。
                                            書記官  林雯琪
中      華      民      國      九十一    年      三      月  二十九    日
附錄論罪科刑法條：
中華民國刑法第一百七十三條
 (放火或失火燒燬現住建築物及交通工具罪)
放火燒燬現供人使用之住宅或現有人所在之建築物、礦坑、火車、電車或
其他供水、陸、空公眾運輸之舟、車、航空機者，處無期徒刑或七年以上
有期徒刑。
失火燒燬前項之物者，處一年以下有期徒刑、拘役或五百元以下罰金。
第一項之未遂犯罰之。
預備犯第一項之罪者，處一年以下有期徒刑、拘役或三百元以下罰金。
